【裁判字號】    99,訴,1212
【裁判日期】    991209
【裁判案由】    違反毒品危害防制條例
【裁判全文】
臺灣屏東地方法院刑事判決              99年度訴字第1212號
公  訴  人  臺灣屏東地方法院檢察署檢察官
被      告  趙美娟
上列被告因違反毒品危害防制條例案件，經檢察官提起公訴（99
年度毒偵字第2060號），嗣因被告就被訴事實為有罪之陳述，經
告知簡式審判程序之旨，並聽取當事人之意見後，本院合議庭裁
定改由受命法官獨任依簡式審判程序進行，判決如下：
    主  文
趙美娟施用第一級毒品，累犯，處有期徒刑壹年貳月。又施用第
二級毒品，累犯，處有期徒刑捌月。應執行有期徒刑壹年捌月。
    事  實
一、趙美娟(一)前於民國91年間因施用毒品案件，經本院以91年度
    毒聲字第1429號裁定送觀察、勒戒後，認無繼續施用毒品傾
    向，於92年2 月25日釋放出所，由屏東地方法院檢察署檢察
    官以91年度毒偵字第1479號為不起訴處分確定。(二)復因施用
    毒品案件，經臺灣高等法院高雄分院以93年度上訴字第96 4
    號判處有期徒刑1 年4 月確定。(三)又因詐欺案件，經本院以
    95年度簡字第37號判處有期徒刑2 月確定。上開(二)、(三)所示
    之罪刑，復經本院以95年度聲字第1323號裁定定應執行刑為
    有期徒刑1 年6 月確定。(四)又因施用毒品案件，經臺灣高等
    法院高雄分院以95年度上訴字第1370號判處有期徒刑1 年6
    月確定。(五)再因竊盜案件，經本院以95年度簡字第331 號判
    處有期徒刑3 月確定。上開(四)、(五)所示之罪刑，復經臺灣高
    等法院高雄分院以96年度聲字第451 號裁定定應執行刑為有
    期徒刑1 年8 月確定，並與上開所示之罪刑接續執行，且於
    97年3 月3 日因減刑執行完畢。
二、詎其仍不知悔改，明知海洛因及甲基安非他命業經公告列為
    毒品危害防制條例第2條第2項第1、2款之第一、二級毒品，
    不得非法施用，竟基於施用第一級毒品海洛因及第二級毒品
    甲基安非他命之各別犯意，先於99年6 月28日凌晨3 時許，
    在屏東縣枋寮鄉○○路123 號住處內，將安非他命置入玻璃
    球內，再以火加熱燒烤吸食其煙霧之方式，施用安非他命1
    次。又於翌日（即29日）凌晨2 、3 時許，在上開住處，先
    將海洛因粉末摻水置入針筒後，再以注射血管之方式，施用
    海洛因1 次。嗣於99年6 月29日11時15分許，因毒品案件經
    屏東地方法院檢察署拘提到案後，並採尿送驗，檢出嗎啡、
    可待因及安非他命陽性反應，始知悉上情。
三、案經高雄市政府警察局苓雅分局報請臺灣屏東地方法院檢察
    署檢察官偵查起訴。
    理  由
一、本件被告趙美娟所犯係死刑、無期徒刑、最輕本刑為3 年以
    上有期徒刑以外之罪，其於準備程序中就被訴事實為有罪之
    陳述，經本院告知簡式審判程序之旨，並聽取公訴人及被告
    意見後，合議庭裁定由受命法官獨任進行簡式審判程序，合
    先敘明。
二、上揭事實，業據被告趙美娟於警偵訊時及本院審理時坦承不
    諱，且被告為警所採集之尿液檢體，經送請高雄市立凱旋醫
    院以酵素免疫分析法及氣相層析質譜儀法檢驗，結果於安非
    他命、嗎啡及可待因均呈陽性反應，有該公司99年7 月30日
    所出具之濫用藥物尿液檢驗報告、高雄市政府警察局苓雅分
    局偵辦毒品案件嫌疑人尿液採證對照表（尿液編號：F-9937
    0 ）各1 紙在卷足憑（見警卷第13-14 頁），堪信被告上開
    自白確與事實相符，應依法論罪科刑。
三、按毒品危害防制條例於92年7 月9 日修正公布，自93年1 月
    9 日施行，其中第20條、第23條將施用毒品之刑事處遇程序
    區分為「初犯」、「5 年內再犯」、「5 年後再犯」。依其
    立法理由之說明：「初犯」，經觀察、勒戒或強制戒治，應
    為不起訴處分或不付審理之裁定；經觀察、勒戒或強制戒治
    執行完畢釋放後，「5 年內再犯」者，因其再犯率甚高，原
    實施之觀察、勒戒及強制戒治既已無法收其實效，爰依法追
    訴或裁定交付審理。至於經觀察、勒戒或強制戒治執行完畢
    釋放，「5 年後再犯」者，前所實施之觀察、勒戒或強制戒
    治已足以遮斷其施用毒品之毒癮，為期自新及協助其斷除毒
    癮，仍用「初犯」規定，先經觀察、勒戒或強制戒治之程序
    。從而，依修正後之規定，祇於「初犯」及「5 年後再犯」
    2 種情形，有其追訴條件之限制，即須於初犯經觀察、勒戒
    或強制戒治釋放後，5 年內均無施用毒品之行為，始能認其
    前所實施之觀察、勒戒或強制戒治已足遮斷毒癮，而得於5
    年後再犯時，再予適用初犯之規定，重行觀察、勒戒等程序
    。倘5 年內已經再犯，經依法再為保安處分或追訴處罰，縱
    其第3 次（或第3 次以上）施用毒品之時間，在初犯之保安
    處分執行完畢釋放5 年以後，即與「5 年後再犯」之情形有
    別，且因已於「5 年內再犯」，顯見其再犯率甚高，原實施
    觀察、勒戒或強制戒治，已無法收其實效，自無再經觀察、
    勒戒及強制戒治之必要，應由檢察官逕行起訴，始符新法修
    正之本旨（最高法院97年第5 次刑事庭會議決議、97年度台
    非字第540 號判決參照）。查本案被告前因施用毒品案件，
    經法院裁定令入觀察勒戒處所施以觀察勒戒，於執行完畢後
    5 年內再犯施用毒品罪，復經追訴及判處罪刑確定等情，有
    臺灣高等法院被告前案紀錄表在卷可稽，是本案被告所為施
    用毒品之犯行，距前開觀察勒戒執行完畢釋放雖已逾5 年，
    惟被告於上開觀察勒戒執行完畢後5 年內，既已再犯施用毒
    品罪，並經追訴、處罰，揆諸前揭說明，其本次犯行即與毒
    品危害防制條例第20條第3 項所稱之「5 年後再犯」有別，
    是公訴人依法追訴，於法並無不合，本院自應依法論科。
四、核被告所為，係犯毒品危害防制條例第10條第1 項、第2 項
    之施用第一級、第二級毒品罪。被告持有第一級、第二級毒
    品後進而施用，其持有之低度行為應為施用之高度行為所吸
    收，故不另論其持有毒品罪。被告所犯施用第一級毒品罪及
    施用第二級毒品罪2 罪間，犯意各別、行為互殊，應予分論
    併罰。被告前有如前揭犯罪事實欄所載論罪科刑及執行完畢
    之紀錄，此有臺灣高等法院被告前案紀錄表1 份在卷可佐，
    是被告於有期徒刑執行完畢後，5 年內故意再犯本件有期徒
    刑以上之罪，為累犯，應依法加重其刑。爰審酌被告前於93
    年、95年間各有1 次毒品危害防制條例前科，經法院判處罪
    刑之刑事犯罪紀錄，有臺灣高等法院被告前案紀錄表附卷可
    稽，堪認被告素行不佳且屢有施用毒品之不良紀錄，被告仍
    不知悛悔警惕，未能從中記取教訓，深切體認毒品危害己身
    健康之鉅，再次趁隙同時施用第一、二級毒品而為本案犯行
    ，足見被告自制能力至為薄弱，無視於毒品對於自身健康之
    戕害及國家對於杜絕毒品犯罪之禁令，惡性非輕，本諸施用
    毒品者均有相當程度之生理成癮性及心理依賴性，其犯罪心
    態與一般刑事犯罪之本質並不相同，實有令其接受相當期間
    監禁教化之必要，以促其及早矯正吸毒惡習，再兼衡酌被告
    施用毒品固戕害個人健康至鉅，然就他人權益之侵害仍屬有
    限，及其犯後於偵查及本院時審理時均坦承犯行之態度，暨
    其犯罪之動機、目的、手段等一切情狀，分別量處如主文所
    示之刑，並定其應執行刑，以示懲儆。
據上論斷，應依刑事訴訟法第273 條之1 第1 項、第299 條第1
項前段，毒品危害防制條例第10條第1 項、第2 項，刑法第11條
前段、第47條第1 項，第51條第5 款，判決如主文。
本案經檢察官潘國威到庭執行職務。
中    華    民    國    99    年    12    月     9    日
                  刑事第三庭    法  官  蕭筠蓉
以上正本證明與原本無異。
如不服本判決應於收受判決後10日內向本院提出上訴書狀，並
應敘述具體理由；其未敘述上訴理由者，應於上訴期間屆滿後
20日內向本院補提理由書（均須按他造當事人之人數附繕本）
「切勿逕送上級法院」。
中    華    民    國    99    年    12    月     9    日
                                書記官  張語恬
附錄法條：
毒品危害防制條例第10條
施用第一級毒品者，處6 月以上5 年以下有期徒刑。
施用第二級毒品者，處3 年以下有期徒刑。

司法院資訊處製作；財團法人民間司法改革基金會備份。
